【裁判字號】    97,易,2044
【裁判日期】    970904
【裁判案由】    家暴傷害
【裁判全文】
臺灣板橋地方法院刑事判決              97年度易字第2044號
聲  請  人  臺灣板橋地方法院檢察署檢察官
被      告  乙○○
上列被告因家庭暴力防治法之傷害案件，經檢察官聲請簡易判決
處刑（九十七年度偵字第一０八０二號），後經本院認不宜以簡
易判決處刑，改依通常程序，判決如下：
    主    文
乙○○犯傷害罪，處有拘役拾日，如易科罰金，以新臺幣壹仟
元折算壹日。
    犯罪事實
一、乙○○與甲○○前係夫妻，為家庭暴力防治法第三條第一款
    所稱之家庭成員，二人於民國九十六年二月離婚後，仍同住
    於臺北縣板橋市○○街五十巷十二號四樓。乙○○竟於九十
    七年一月二十九日凌晨六時許，在上揭住處甲○○房間內，
    以用腳踹之方式，傷害甲○○，致甲○○受有後頸紅腫三Ｘ
    二公分及左膝三Ｘ二公分瘀青之傷勢。
二、案經甲○○訴由臺北縣政府警察局海山分局報告臺灣板橋地
    方法院檢察署檢察官偵查並聲請簡易判決處刑。
    理    由
一、訊據被告乙○○對於曾於前揭時地與告訴人甲○○發生爭執
    一事固予承認，惟矢口否認有何傷害之情，辯稱是因為告訴
    人長期施暴，其才用腳擋，並未傷害告訴人云云。經查，被
    告於九十七年一月二十九日凌晨六時許，在臺北縣板橋市○
    ○街五十巷十二號四樓告訴人房間內，以用腳踹之方式，傷
    害告訴人，致告訴人受有後頸紅腫三Ｘ二公分及左膝三Ｘ二
    公分瘀青之傷勢一情，業據證人即告訴人證述明確（見偵卷
    第二頁），復有臺北縣立醫院所出具之驗傷診斷書一份在卷
    可稽（見偵卷第十三頁），此情已足認定，被告辯稱並未傷
    害告訴人云云，並不足採。是本件事證明確，被告犯行已堪
    認定。
二、核被告所為，係犯刑法第二百七十七條第一項之傷害罪。爰
    審酌被害人所受之傷勢、被告與被害人之關係及其他一切情
    狀，量處如主文所示之刑，並諭知易科罰金之折算標準，以
    示懲儆。
三、公訴意旨另以被告另於九十七年一月間某日，以徒手拉扯告
    訴人之頭髮，因認此部分被告亦涉傷害罪等語。惟按犯罪事
    實應依證據認定之，無證據不得認定犯罪事實；不能證明被
    告犯罪者，應諭知無罪判決，刑事訴訟法第一百五十四條第
    二項、第三百零一條第一項分別定有明文。次按事實之認定
    ，應憑證據，如未能發現確實之證據，或證據不足以證明，
    自不能以推測或擬制之方法，以為裁判基礎；再犯罪事實所
    憑之證據，無論係直接證據或間接證據，其為訴訟上之證明
    ，須於一般人均不致有所懷疑而得確信為真實之程度，始得
    據為有罪之認定，倘其證明尚未達此程度而尚有合理之懷疑
    存在時，本諸無罪推定原則，自應為被告無罪之諭知；又被
    告否認犯罪事實所持辯解縱使不能成立，除非有確實證據足
    以證明對於被告犯罪已無合理之懷疑外，不能遽為有罪之認
    定；刑事訴訟法規定被告有緘默權，被告基於不自證己罪原
    則，既無供述之義務，亦不負自證清白之責任，不能因被告
    未能提出證據資料證明其無罪，或對於被訴之犯罪事實不置
    可否，即認定其有罪，最高法院著有九十二年度台上字第二
    五七○號判決可資參考。從而，認定被告有罪之證據，定需
    達到使事實審審判之法官有「確信」之心證時（即英美法上
    Beyond a reasonable doubt） ，方得為被告有罪之判斷，
    若依負追訴犯罪職責之檢察官所提出之證據，尚無法使事實
    審法官有此程度之心證時，因法院僅有調查而無蒐集證據之
    義務（最高法院九十一年度台上字第五八四六號判決參照）
    ，且檢察官於訴訟上應負提出證據及說服之實質舉證責任，
    倘現存卷內證據尚未達有罪程度之確信時，自應為有利於被
    告之認定，最高法院亦著有九十二年台上字第一二八號判例
    可資參照。經查：本件公訴人雖認被告此部分亦構成犯罪，
    惟被告該次行為於社會評價上固有未恰之處，然究竟造成告
    訴人受何種傷勢，並未據檢察官載明於聲請簡易判決處刑書
    ；而告訴人於偵查中固對檢察官陳述該段事實，但亦未述及
    被告該次行為造成其受有何種傷勢（見偵卷第三十一頁），
    徵諸前揭告訴人所提出之驗傷診斷書上，已明確記載「主訴
    ：頭髮拉扯並曾遭撞擊頭部，無明顯外傷」（見偵卷第十三
    頁驗傷診斷書），是既無證據證明被告該次行為對告訴人造
    成何種傷害，此部分即應為被告有利之認定。又因為檢察官
    認為被告此部分之行為倘構成犯罪，與前述被告成立犯罪部
    分，有接續犯之實質上一罪關係（見聲請簡易判決處刑書第
    一頁），爰不另為無罪之諭知，附此敘明。
據上論斷，應依刑事訴訟法第四百五十二條、第二百九十九條第
一項前段，刑法第二百七十七條第一項、第四十一條第一項前段
，刑法施行法第一條之一，判決如主文。
本件經檢察官張誌洋到庭執行職務。
中    華    民    國    97    年    9     月    4     日
                  刑事第三庭法  官  吳冠霆
上列正本證明與原本無異。
如不服本判決，應於判決送達後十日內敘明上訴理由，向本院提
出上訴狀（應附繕本），上訴於臺灣高等法院。
                            書記官  黃炎煌
中    華    民    國   97     年    9     月    4     日
附錄法條：刑法第二百七十七條
中華民國刑法第277條
（普通傷害罪）
傷害人之身體或健康者，處 3 年以下有期徒刑、拘役或 1 千元
以下罰金。
犯前項之罪因而致人於死者，處無期徒刑或 7 年以上有期徒刑；
致重傷者，處3年以上10年以下有期徒刑。條


司法院資訊處製作；財團法人民間司法改革基金會備份。
